# 远期购销合同是否属于衍生工具

提问人：11111111qq 时间：2021-03-16 13:33:10
请教陈版，对于远期购销合同是否属于衍生工具？
例子：
A公司和B公司签订了一项半年后销售机械配件给B公司的合同，约定了价格，比如 1000 元/件。A公司是商贸企业，从其他公司处购得机械配件待转售给B公司。对于此合同，A公司是否可以将其作为衍生工具核算，还是会计上不做处理，待到交易完成再会计处理。
分析：
根据IFRS 9：2.4、2.5、2.6、2.7及BA.2，该合同：是根据主体的预期购买、出售或使用要求，以获取或交付非金融项目为目的而签订并继续持有的，且不满足指定为以公允价值计量且其变动计入损益的合同（指定的前提是仅可在合同开始时、并且仅当其能够消除或显著减少因该合同被排除在IFRS 9范围之外而未予确认所产生的确认不一致（有时称为 “会计错配”）时才可使用），所以不属于IFRS 9的范围，即不属于衍生工具。
[size=14.6667px]但是，从另一个角度来看，根据衍生工具定义：
[size=14.6667px]（一）其价值随特定利率、金融工具价格、商品价格、汇率、价格指数、[size=14.6667px]费率指数、信用等级、信用指数或其他类似变量的变动而变动，变量为非金融变量[size=14.6667px]的，该变量与合同的任一方不存在特定关系；
[size=14.6667px]（二）不要求初始净投资，或与对市场情况变化有类似反应的其他类型合同相比，要求很少的初始净投资；
（三）在未来某一日期结算。
上述合同也符合衍生工具的定义。
所以，比较困惑的是，该合同到底能不能算作衍生工具，若算的话，岂不是很多类似的约定未来交割的合同都是衍生工具，若不算，那请问这个合同和大宗商品期货交易有什么本质区别，因为大宗商品期货交易也是可以选择实物交割的。
期待陈版解惑，感激不尽！

回答人：chenyiwei
根据CAS 22(2017)第八条：
对于能够以现金或其他金融工具净额结算，或者通过交换金融工具结算的买入或卖出非金融项目的合同，除了企业按照预定的购买、销售或使用要求签订并持有旨在收取或交付非金融项目的合同适用其他相关会计准则外，企业应当将该合同视同金融工具，适用本准则。
对于能够以现金或其他金融工具净额结算，或者通过交换金融工具结算的买入或卖出非金融项目的合同，即使企业按照预定的购买、销售或使用要求签订并持有旨在收取或交付非金融项目的合同的，企业也可以将该合同指定为以公允价值计量且其变动计入当期损益的金融资产或金融负债。企业只能在合同开始时做出该指定，并且必须能够通过该指定消除或显著减少会计错配。该指定一经做出，不得撤销。
会计错配，是指当企业以不同的会计确认方法和计量属性，对在经济上相关的资产和负债进行确认或计量而产生利得或损失时，可能导致的会计确认和计量上的不一致。
据此，由于该合同的标的是机械配件，不属于“能够以现金或其他金融工具净额结算，或者通过交换金融工具结算的买入或卖出非金融项目的合同”，因而不能指定为衍生工具按金融工具会计模式核算。可实现金融化的大宗产品才可能适用这一条。